【裁判字號】    92,易,209
【裁判日期】    920529
【裁判案由】    違反化粧品衛生管理條例
【裁判全文】
臺灣士林地方法院刑事判決                          九十二年度易字第二九號
    聲  請  人  臺灣士林地方法院檢察署檢察官
    被      告  智誠有限公司
    兼  代表人  甲○○
    選任辯護人  吳磺慶律師
                王泓鑫律師
                黃啟達律師
右列被告因違反化粧品衛生管理條例案件，經檢察官聲請簡易判決處刑（九十年度偵
字第一一八四○號，九十一年度偵字第五○六五、七一六八號），本院士林簡易庭認
不宜簡易判決處刑（九十二年士簡字第八五號），簽由本院改依通常程序，判決如左
：
    主  文
甲○○違反輸入化粧品含有醫療或毒劇藥品者，應提出載有原料名稱、成分、色素名
稱及其用途之申請書，連同標籤、仿單、樣品、包裝、容器、化驗報告書及有關證件
，並繳納證書費、查驗費，申請中央衛生主管機關查驗，經核准並發給許可證後始得
輸入之規定，處罰金新台幣萬元，如易服勞役以新台幣玖佰元即銀元佰元折算壹
日。扣案之PAON早染護髮式染髮霜四號貳盒、PAON早染護髮式染髮霜六號壹盒及PAON
早染護髮式染髮霜七號壹盒，均沒收銷燬之。
智誠有限公司法人違反輸入化粧品含有醫療或毒劇藥品者，應提出載有原料名稱、成
分、色素名稱及其用途之申請書，連同標籤、仿單、樣品、包裝、容器、化驗報告書
及有關證件，並繳納證書費、查驗費，申請中央衛生主管機關查驗，經核准並發給許
可證後始得輸入之規定，處罰金新台幣貳萬元。
    事  實
一甲○○係址設台北市大同區○○○路○段三十號十一樓「智誠有限公司」（下稱智
  誠公司，經營日用百貨化粧品美容材料禮品禮盒手工藝品等之進出口及買賣等業務
  ）之負責人，明知輸入含有醫療效果之化妝品，應提出載有原料名稱、成分、色素
  名稱及其用途之申請書，連同標籤、仿單、樣品、包裝、容器、化驗報告書及有關
  證件，並繳納證書費、查驗費、申請中央衛生主管機關查驗，經核准並發給許可證
  後，始得輸入，詎竟違反規定未依上開程序申請主管機關即行政院衛生署核准並發
  給許可證，即於民國八十八年十一月十五日後某日，擅自從日本輸入「日本山發產
  業株式會社」產製，含有「p-Phenylenediamene、5-Amino-o-cresol、m-Aminophe
  nol」醫療藥品之「PAON 早染護髮式染髮霜四號」、含有「p-Phenylenediamene、
  m-Phenylenediamene及 m-Aminophenol」醫療藥品之「PAON早染護髮式染髮霜六號
  」及「PAON早染護髮式染髮霜七號」。嗣經東柏企業有限公司提出在柯夢商行所購
  得之上開PAON早染護髮式染髮霜四、六、七號（各二盒、一盒、一盒）向台北市政
  府衛生局檢舉，經台北市政府衛生局送行政院衛生署藥物食品檢驗局檢驗，始得知
  上情。
二案經台北市政府衛生局函請台灣士林地方法院檢察署檢察官聲請簡易判決處刑。
    理  由
一訊據被告甲○○（兼被告智誠公司代表人）坦承於八十八年十一月十五日後某日有
  自日本輸入PAON早染護髮式染髮霜四號、PAON早染護髮式染髮霜六號及PAON早染護
  髮式染髮霜七號等情不諱，惟辯稱：智誠公司係行政院衛生署核准其輸入「PAON早
  染護髮式染髮霜五號」後，因四號、六號、七號之染髮霜成分與五號染髮霜相同，
  僅係顏色不同，屬同類商品，依行政院衛生署八十七年四月十四日衛署藥字第八七
  ○二四○一八號函，得給同一許可字號，是無庸再申請核准等語，查：
  (一)扣案之PAON早染護髮式染髮霜四、六、七號，經送行政院衛生署藥物食品檢驗局
    檢驗結果，四號染髮霜為「p-Phenylenediamene、5-Amino-o-cresol、m-Aminop
    henol」陽性反應，顯示含「p-Phenylenediamene、5-Amino-o-cresol、m-Amino
    phenol」藥物，六、七號染髮霜為「p-Phenylenediamene、m-Phenylenediamene
    及m-Aminophenol」陽性反應，顯示含有「p-Phenylenediamene、m-Phenylenedi
    amene及m-Aminophenol」藥物等情，有行政院衛生署藥物食品檢驗局九十年十一
    月十三日藥檢壹字第九○一七一九七號檢驗成績書附卷可參。而上開染髮霜所含
    之成分，業經行政院衛生署分別於七十三年六月十八日以衛署藥字第四三八三七
    九號、七十四年七月二十三日以衛署藥字第五三九七四七號及八十七年三月二日
    以衛署藥字第八七○一○四五七號公告列為含藥化粧品管理等情，有台北市政府
    衛生局九十年十一月二十三日北市衛四字第九○二五三六四六○○號函、七十四
    年七月二十三日衛署藥字第五三九七四七號及八十七年三月二日衛署藥字第八七
    ○一○四五七號公告附卷可參。
  (二)次查被告雖持行政院衛生署八十七年四月十四日衛署藥字第八七○二四○一八號
    函，辯稱依該函文同類商品，得給同一許可字號，無庸再申請核准云云，然查行
    政院衛生署八十七年四月十四日衛署藥字第八七○二四○一八號函，主旨欄記載
    「為簡化含藥化粧品查驗登記作業，對於製造或輸入同劑型且處分所含之藥品主
    成分及含量相同之含藥化粧品，得以「系列產品」登記，核給同一許可文號」，
    而同函說明欄一二則述以：「申請「系列產品」輸入登記者，仍需檢附各該產品
    之製售證明及檢驗規格、方法、成績書等資料」、「系列化粧品其申請書所載中
    外文品名應相同，並附加顏色或數字等適當採用，例如ⅩⅩ防曬唇膏─101、102
    ，或ⅩⅩ防曬唇膏─紅色、橙色」，依上開函主旨及說明欄之記載，堪知申請以
    「系列產品」登記，於申請書仍應詳載所欲登記「系列產品」之品名、並附加該
    產品之製售證明及檢驗規格、方法、成績書等資料，以供主管機關判斷是否為「
    系列產品」，並非化粧品製造或輸入商擇一產品申請登記，於該產品經過核准後
    ，即可輸入或製造自行認定之「系列產品」。另經檢察官向行政院衛生署函詢被
    告上開答辯，該署亦函覆稱：「申請「系列產品」輸入登記者，仍需檢附各該產
    品之製售證明及檢驗規格、方法、成績書等資料，依化粧品衛生管理條例第七條
    第一項之規定，向本署辦理登記。：：，PAON早染護髮式染髮霜四、五、六、七
    號四種產品，因其處方所含之藥品主成分及含量不同，故不適用本署八十七年四
    月十四日衛署藥字第八七○二四○一八號函之規定，另智誠公司亦未曾以「系列
    產品」依該函之規定向本署辦理查驗登記」等語，有該署九十一年三月十五日衛
    署藥字第○九一○○一九一九九號函在卷可參，堪認PAON早染護髮式染髮霜四、
    六、七號與PAON早染護髮式染髮霜五號，所含之藥品主成分及含量不同，非屬「
    系列產品」，無行政院衛生署八十七年四月十四日衛署藥字第八七○二四○一八
    號函之適用，縱有該函之適用，被告亦未依該函之釋示申請查驗登記。依上，堪
    認被告上開所辯，並不足採。
  (三)此外，復有經濟部公司執照、台北市政府營利事業登記證、扣案之PAON早染護髮
    式染髮霜四號二盒、六號染髮霜一盒及、七號染髮霜一盒可證。
  (四)另聲請簡易判決處刑書雖認被告甲○○輸入上開染髮霜之時間，係八十七年間，
    惟為被告甲○○於本院否認，被告甲○○辯稱：係PAON早染護髮式染髮霜五號通
    過核准輸入後，才輸入四號、六號及七號之染髮霜，而PAON早染護髮式染髮霜五
    號係行政院衛生署於八十八年十一月十五日以衛署藥字第八○七二四一九號書函
    通知核准，此有該書函在卷可參，是本院認被告係於八十八年十一月十五日後某
    日方輸入PAON早染護髮式染髮霜四、六、七號化粧品。
  (五)綜上所述，被告智誠公司、甲○○否認犯行，均不足採。事證明確，被告違反化
    粧品衛生管理條例相關規定，堪以認定。
二查輸入化粧品含有醫療或毒劇藥品者，應提出載有原料名稱、成分、色素名稱及其
  用途之申請書，連同標籤、仿單、樣品、包裝、容器、化驗報告書及有關證件，並
  繳納證書費、查驗費，申請中央衛生主管機關查驗，經核准並發給許可證後始得輸
  入，化粧品衛生管理條例第七條第一項定有明文，PAON早染護髮式染髮霜四號、六
  號及七號，分別含有上開醫療藥品成分，應辦理查驗登記，被告甲○○，未依上開
  程序申請中央衛生機關核准輸入，擅自輸入含藥化粧品，係違反化粧品衛生管理條
  例第七條第一項之規定，應依同條例第二十七條第一項之規定處罰。被告智誠公司
  有未經核准輸入，擅自輸入含藥化粧品之情事，除處罰行為人外，並應依同條例第
  二十七條第三項之規定，處罰被告智誠公司罰金刑。爰審酌被告之犯罪情狀及事後
  已知應先辦理核准並發給許可證後始得輸入，且已聲請許可（此有行政院衛生署函
  在卷可參），所生危害不大，酌情分別量處如主文第一、二項所示之刑。被告甲○
  ○部分並諭知易服勞役之折算標準。
三扣案之PAON早染護髮式染髮霜四號二盒、六號染髮霜一盒及、七號染髮霜一盒，為
  擅自輸入之含藥之化粧品，自屬同條例第二十七條第一項後段之妨害衛生物品，應
  予宣告沒收銷燬之。
四不另為無罪諭知及退併辦部分：
(一)公訴意旨另以：被告甲○○明知其於九十一年三月輸入之「亮顏粉底液KOSE QUICK
  UP、SPF12PA+ 」，含有 Benzophenone-3、Octyl methoxycinnamate 及 Titanium
  dioxide 等防曬成分，業經行政院衛生署於八十七年三月二日以衛署藥字第八七○
  一○四五七號公告列為含藥化粧品管理，竟未依規定申請中央衛生主管機關查驗及
  發給許可證，即逕行輸入並出售。另被告甲○○明知其於九十一年三月輸入之「肌
  白乳液KOSE SUNCUT、SPF30PA++」，含有Octylmethoxycinnamate7.4% 防曬成分，
  業經行政院衛生署於八十七年三月二日以衛署藥字第八七○一○四五七號公告列為
  含藥化粧品管理，竟未依規定申請中央衛生主管機關查驗及發給許可證，即逕行輸
  入，被告甲○○亦涉違反化粧品衛生管理條例第七條第一項之規定，應依同條例第
  二十七條第一項之規定處罰。被告智誠公司應依同條例第二十七條第三項之規定處
  罰。
(二)檢察官函請併案審理部分：(1)被告甲○○明知輸入之「淨白潤澤日夜組合」皆含有
  Ascorbyl giucoside 2.0% 成分，業經行政院衛生署公告為含藥化粧品管理，竟未
  依規定申請中央衛生主管機關查驗及發給許可證，即逕行輸入（九十二年度偵字第
  三六○一號卷）；(2)被告甲○○明知輸入之「KOSE ellesse 68 防曬膏」化粧品，
  含有Octyl methoxycinnamate 16.9%，屬含藥化粧品，竟未依規定申請中央衛生主
  管機關查驗及發給許可證，即逕行輸入（九十二年度偵字第一一二六、六三號卷）
  。上(1)(2)被告甲○○均係涉違反化粧品衛生管理條例第七條第一項之規定，應依同
  條例第二十七條第一項之規定處罰。
(三)按犯罪事實應依證據認定之，無證據不得推定其犯罪事實，又不能證明被告犯罪者
  ，應諭知無罪判決，刑事訴訟法第一百五十四條、第三百零一條第一項分別定有明
  文。而刑事訴訟上證明之資料，無論為直接證據或間接證據，均須達於通常一般之
  人均不致有所懷疑，而得確信其真實之程度，始得據為有罪之認定，若其關於被告
  是否犯罪之證明未能達此程度，而有合理之懷疑存在，致使無從形成有罪之確信，
  根據「罪證有疑，利於被告」之證據法則，即不得據為不利之認定，此有最高法院
  七十六年台上字第四九八六號判例可稽。
(四)訊據被告甲○○，堅決否認上開犯行，辯稱：上開亮顏粉底液、肌白乳液、淨白潤
  澤日夜組合、防曬膏，均非伊輸入，係日本KOSE公司每年春、秋季研發新化粧品後
  ，均會主動寄些樣品，供智誠公司展示等語。查：
  (1)按化粧品衛生管理條例第七條第一項之「輸入」化粧品，係指由國外將含有醫療
    或毒劇藥品之化粧品運輸進入我國領土者而言，若無「運輸進入我國領土」之行
    為，即與該條之「輸入」化粧品要件不符。
  (2)查化粧品公司每年均會研發新的化粧品，於研發成功後，為求中、下游廠商購買
    ，多會寄送新產品供中、下游廠商試用，此為眾所皆知之事。次查本件僅扣得上
    開亮顏粉底液、肌白乳液、淨白潤澤日夜組合、防曬膏各一個，數量甚少，若為
    被告輸入進口，數量應不只一個。再觀上開扣案物之外包裝盒均僅載「智誠有限
    公司」，並未如被告輸入之前述PAON早染護髮式染髮霜四、六、七號外包裝盒記
    載「『進口商』智誠有限公司」，是被告甲○○辯稱：上開亮顏粉底液、肌白乳
    液、淨白潤澤日夜組合、防曬膏等物，係日本KOSE公司寄給智誠公司之試用品甚
    堪採信。
  (3)另綜觀全案卷宗，亦無被告甲○○或智誠公司輸入上開化粧品之進口報單等證據
    ，是上開化粧品係否被告甲○○輸入即有可疑。
  (4)雖被告甲○○於本院陳稱：日本KOSE公司要寄上開樣品前，有先打電話告知，並
    傳真欲寄樣品之明細等語，然查縱被告甲○○於日本KOSE公司要寄化粧品時表示
    同意，惟查所有交寄化粧品之費用、手續均日本KOSE公司處理，被告甲○○並未
    參與，被告甲○○僅係化粧品由日本寄送至我國後，收受該化粧品，其僅為「收
    受」者，核整個過程，被告甲○○並無參與「輸入」之犯行。
  (5)綜上所述，尚難認被告甲○○有公訴意旨另認及併案意旨所述之犯行，被告智誠
    公司自亦難以同條例第二十七條第三項之規定處罰。公訴意旨另認部分，原應為
    無罪之諭知，然因檢察官認此部分與已起訴且經本院論罪科刑部分，有連續犯裁
    判上一罪關係，爰不另為無罪之諭知。併案審理部分，與本案既無裁判上一罪關
    係，本院無從併予審理，應退由檢察官另行依法處理。
五據上論斷，應依刑事訴訟法第四百五十二條、第二百九十九條第一項前段，化粧品
  衛生管理條例第二十七條第一項、第三項，刑法第十一條、第四十二條第二項，罰
  金罰鍰提高標準條例第二條，現行法規所定貨幣單位折算新台幣條例第二條，判決
  如主文。
本案經檢察官林聰良到庭執行職務。
中      華      民      國     九十二     年     五     月    二十九    日
                                      臺灣士林地方法院刑事第一庭
                                          法  官  江  翠  萍
右正本證明與原本無異。
如不服本判決，應於判決送達後十日內，向本院提出上訴狀。
                                          書記官  范  淑  芬
中      華      民      國     九十二     年     六     月      三      日
附錄本案論罪科刑法條全文
化粧品衛生管理條例第二十七條第一項、第三項：
  違反第七條第一項、第八條第一項、第十一條、第十五條第一項、第十六條第一項
  、第十七條第一項、第十八條第一項、或第二十三條第一項禁止規定之一者，處一
  年以下有期徒刑、拘役或科或併科新臺幣十五萬元以下罰金；其妨害衛生之物品沒
  收銷毀之。
  法人或非法人之工廠有第一項情事者，除處罰其行為人外，並對該法人或工廠之負
  責人處以該項之罰金。


司法院資訊處製作；財團法人民間司法改革基金會備份。
